【裁判字號】    89,交易,155
【裁判日期】    900201
【裁判案由】    過失傷害
【裁判全文】
臺灣花蓮地方法院刑事判決                        八十九年度交易字第一五五號
    公  訴  人  臺灣花蓮地方法院檢察署檢察官
    被      告  甲○○
右列被告因過失傷害案件，經檢察官提起公訴（八十九年度偵字第二九五六、二九七
八號），本院判決如左︰
    主  文
甲○○因過失傷害人，處拘役參拾日，如易科罰金，以參佰元折算壹日。
    事  實
一、甲○○於民國（以下同）八十九年一月二十五日下午十六時三十分許，駕駛車號
    ＯＸ－二０九八號自用小客車，沿花蓮市○○○路由東往西方向行駛，途經該路
    與國聯一路交叉路口時，理應注意車前狀況，隨時採取必要之安全措施，且明知
    其行進方向於上開路口立有閃光紅燈標誌表示「停車再開」，車輛應減速接近，
    應先停止於交岔路口前，讓行駛於國聯一路幹道機、汽車優先通行後認為安全時
    ，方得續行，且依當時情形為天晴，道路為柏油路面、無缺陷、無障礙，視距良
    好，並無不能注意之情事，竟疏於注意確認左右有無來車並禮讓幹道來車優先通
    過而仍繼續前進，適於同一時、地，有乙○○駕駛車號ＪＤ－八四二六號自用小
    客車，沿花蓮市○○○路由北往南方向行駛，亦抵達該交岔路口疏未注意車前狀
    況及遵守閃光黃燈交通號誌之指示表示注意路況，隨時為停車之準備，而貿然往
    前行駛，迨看見甲○○之自用小客車時，避煞皆已不及，致乙○○之自用小客車
    左前方與甲○○所駕駛之自用小客車右前門部位發生碰撞，導致乙○○受有右膝
    部挫傷、頭皮血腫等傷害。
二、案經花蓮縣警察局花蓮分局報請臺灣花蓮地方法院檢察署檢察官偵查起訴。
    理  由
一、右揭被告因過失以致肇事之事實，已據被告於本院審理時坦承不諱，並經被害人
    乙○○指證甚詳，復有診斷證明書一紙、道路交通事故調查報告表附現場圖、現
    場照片六幀、台灣省花東車輛行車事故鑑定委員會鑑定意見書一份附卷可稽。
二、按汽車行駛至交岔路口，其行進應遵守燈光號誌之指示；又閃光紅燈表示「停車
    再開」，車輛應減速接近，先停止於交岔路口前，讓幹道車優先通行後認為安全
    時，方得續行。道路交通安全規則第一百零二條第一項第一款及道路交通標誌標
    線號誌設置規則第二百十一條第一項第二款分別定有明文。被告為成年領有駕駛
    執照之駕駛人，對於前揭規定，應知之甚詳。本件被告係沿花蓮市○○○路由東
    往西方向行駛（往花蓮火車站方向），已據其於偵查中供明在卷。而國聯四路行
    進方向之交通號誌為「閃光紅燈」，有道路交通事故調查報告表存卷可參，且依
    當時情形，車禍時現場為日間晴天、路面乾燥，道路上無缺陷、無障礙物且視距
    良好，足見被告並無不能注意之情事。茲被告未依前揭規定禮讓幹道即乙○○所
    駕駛自用小客車先行即行貿然通過，卒至二車發生碰撞事故，其就車禍發生之原
    因有過失甚明。次按閃光黃燈表示「警告」，車輛應減速接近，注意安全，小心
    通過，道路交通標誌標線號誌設置規則第二百十一條第一項第一款定有明文。經
    查被害人乙○○駕車之路線係由花蓮市○○○路由北往南方向行駛，而國聯一路
    口設有閃光黃燈號誌，本件依據被告之汽車係右前座遭撞擊及被害人乙○○之汽
    車係車頭撞毀之受損照片以觀，被害人乙○○於車禍發生前，顯未減速接近交岔
    路口，故被害人同有過失亦甚明確。然查被告之行進路線既屬閃光紅燈，該路口
    被害人乙○○即有優先通行之權利，設若被告遵守交通號誌之指示，先行確認左
    右已無幹道來車再行通過上開路口，則本件車禍事故將可避免，故被告應負較大
    之過失責任。另被害人乙○○之受傷結果既為被告因過失引發之車禍所造成，其
    受傷之結果與被告之過失行為之間，顯存有相當之因果關係，是本件事證已甚明
    確，被告犯行洵堪認定，應予依法論科。
三、核被告所為，係犯刑法第二百八十四條第一項前段之過失傷害罪。再查(一)按行為
    後法律有變更者，適用裁判時之法律；但裁判前之法律有利於行為人者，適用最
    有利於行為人之法律，刑法第二條第一項定有明文。且如易服勞役、易科罰金等
    法令之變更，亦有刑法第二條第一項規定之適用（最高法院二十四年七月刑庭總
    會決議、最高法院二十九年度上字第五二五號判例參照）。(二)經查，刑法第四十
    一條業於九十年一月四日修正，同年一月十日經總統公布實施，該條修正為：「
    犯最重本刑為五年以下有期徒刑之罪，而受六月以下有期徒刑或拘役之宣告，因
    身體、教育、職業、家庭之關係或因其他正當事由，執行顯有困難者，得以一元
    以上三元以下折算一日，易科罰金。但確因不執行所宣告之刑，難收矯正之效或
    難以維持法秩序者，不在此限。」「併合處罰之數罪，均有前項情形，其應執行
    之刑逾六月者，亦同」；較諸修正前刑法第四十一條規定：「犯最重本刑為三年
    以下有期徒刑以下之刑之罪，而受六月以下有期徒刑或拘役之宣告，因身體、教
    育、職業或家庭之關係，執行顯有困難者，得以一元以上三元以下折算一日，易
    科罰金」，就易科罰金部分，修正前後之法律對本案被告均無不同，是依據前開
    說明，本案自應適用裁判時即修正後之刑法第四十一條第一項前段規定，對被告
    諭知易科罰金之折算標準。爰審酌被告素行尚佳，品行非惡，其因一時疏失未能
    遵守交通規則致被害人受傷，且考量被告之過失情節、被害人與有過失及其受傷
    狀況，被告犯罪後之態度暨其至今尚未與被害人達成和解賠償損害等一切情狀，
    量處如主文所示之刑，並諭知易科罰金之折算標準。
據上論斷，應依刑事訴訟法第二百九十九條第一項前段，刑法第二百八十四條第一項
前段、第二條第一項前段、修正後刑法第四十一條第一項前段，罰金罰鍰提高標準條
例第一條前段、第二條，判決如主文。
中      華      民      國      九    十      年    二    月    一      日
                                臺灣花蓮地方法院刑事庭
                                    法  官  林  國  泰
右正本證明與原本無異。
如對本判決不服，應於送達後十日內，向本院提出上訴狀。（應抄附繕本）告訴人或
被害人如對於本判決不服者，應具備理由請求檢察官上訴，其上訴期間之計算係以檢
察官收受判決正本之日期為準。
                                    法院書記官
中      華      民      國      九    十      年    二    月  十四      日
附錄本判決論罪之法律條文：
刑法第二百八十四條第一項前段：
因過失傷害人者，處六月以下有期徒刑、拘役或五百元以下罰金。


司法院資訊處製作；財團法人民間司法改革基金會備份。
